臺灣基隆地方法院刑事判決　　　　　　　96年度訴緝字第22號
公　訴　人　臺灣基隆地方法院檢察署檢察官
被　　　告　乙○○
　　　　　　　　　　（現另案在臺灣基隆看守所羈押中）
上列被告因毒品危害防制條例案件，經檢察官提起公訴（94年度
毒偵字第296 號），被告就被訴事實為有罪之陳述，本院合議庭
裁定由受命法官獨任進行簡式審判程式審理，判決如下：
    主  文
乙○○施用第一級毒品，累犯，處有期徒刑壹年貳月，減為有期
徒刑柒月，扣案之第一級毒品海洛因貳包（合計淨重零點壹伍公
克、包裝重零點伍公克），均沒收銷燬。又施用第二級毒品，
累犯，處有期徒刑捌月，減為有期徒刑肆月，扣案之第二級毒品
甲基安非他命壹包（含袋重零點伍伍公克），沒收銷燬。應執行
有期徒刑玖月，扣案之第一級毒品海洛因貳包（合計淨重零點壹
伍公克、包裝重零點伍公克）及第二級毒品甲基安非他命壹包
（含袋重零點伍伍公克），均沒收銷燬。
    事  實
一、乙○○於民國88年間因初犯施用毒品案件，經本院以88年度
    毒聲字第2457號裁定送觀察、勒戒後，因認無繼續施用毒品
    之傾向，於89年2月3日出勒戒所，並由臺灣基隆地方法院檢
    察署檢察官於89年3月3日以88年度偵字第6864號、89年度毒
    偵字第677 號、89年度毒偵緝字第95號為不起訴處分確定。
    復因施用毒品案件，經本院以90年度毒聲字第868 號裁定送
    觀察、勒戒後，因認有繼續施用毒品之傾向，經臺灣士林地
    方法院以90年度毒聲字第1247號裁定令入戒治所施以強制戒
    治，於90年10月23日入戒治所，復經臺灣士林地方法院以91
    年度毒聲字第196號裁定停止戒治，於91年4月2 日出戒治所
    ，迄91年9 月14日強制戒治期滿，上開施用毒品犯行，經臺
    灣士林地方法院於90年11月22日以90年度訴字第446 號判處
    有期徒刑1年、6月，應執行有期徒刑1年3月，並經臺灣高等
    法院於91年2月8日以91年度上訴字第198號駁回上訴確定，
    於92年6月24日入監執行，迄93年9月8日縮刑期滿執行完畢
    。
二、詎乙○○仍未戒除毒癮，明知海洛因、甲基安非他命業經公
    告列為毒品危害防制條例之第一級、第二級毒品，不得非法
    持有、施用，竟基於施用第二級毒品甲基安非他命之犯意，
    於94年1 月18日晚間某時，在位於基隆市安樂區○○○街28
    巷住處，以將甲基安非他命置於玻璃吸食器內加熱燒烤後，
    再以口鼻吸食蒸發氣體之方式，施用第二級毒品甲基安非他
    命1 次（公訴人誤繕為安非他命，應予更正）。另基於施用
    第一級毒品海洛因之犯意，於同日甲基安非他命施用完畢後
    ，再以將第一級毒品海洛因加水稀釋後，以針筒注射之方式
    ，施用第一級毒品海洛因1次。嗣於同日晚間8時15分許，為
    警在基隆市○○路138 號前，見其形跡可疑，向前盤查時，
    乙○○一時驚慌，將其所有之第一級毒品海洛因2包（合計
    淨重0.15公克、包裝重0.53公克）及甲基安非他命1包（含
    袋重0.55公克），丟棄於現場草叢內，而為警查獲，且採集
    其尿液送驗結果，呈嗎啡陽性反應、甲基安非他命暨安非他
    命陽性反應。
三、案經基隆市警察局第四分局報請臺灣基隆地方法院檢察署檢
    察官偵查起訴。
    理  由
一、本件被告乙○○所犯為毒品危害防制條例第10條第1項、第2
    項之施用第一級毒品罪、第二級毒品罪，均非死刑、無期徒
    刑、最輕本刑為3 年以上有期徒刑之罪，或高等法院管轄第
    一審之案件，被告於本院準備程式中，就被訴事實為有罪之
    陳述，經告以簡式審判程式之旨，並聽取檢察官、被告之意
    見後，本院合議庭裁定由受命法官進行簡式審判程式，是本
    件之證據調查，依刑事訴訟法第273條之2規定，不受同法第
    159條第1項、第161條之2、第161條之3、第163條之1及第16
    4條至第170條規定之限制，合先敘明。
二、上揭分別施用第一級、第二級毒品之事實，業據被告於本院
    審理時均坦承不諱，且被告於94年1 月18日為警採集其親自
    排放之尿液，送請臺灣尖端先進生技醫藥股份有限公司，以
    氣相層析質譜儀分析法確認檢驗結果，呈嗎啡陽性、甲基安
    非他命暨安非他命陽性反應，此有該公司於94年1 月27日出
    具之濫用藥物尿液檢體檢驗報告各1 份在卷可稽，而以該公
    司所用之氣相層析質譜儀分析法之精確度而論，應可剔除「
    偽陽性反應」之可能（行政院國軍退除役官兵輔導委員會臺
    北榮民總醫院83年3月1日北總內字第01855號、同年4月7
    日北總內字第03059 號函參照），該檢驗結果自可憑信。
    另扣案被告自承供其施用疑似海洛因之白粉2 包（合計淨重
    0.51公克，包裝重0.52公克），經送請法務部調查局檢驗結
    果，均確含第一級毒品海洛因成分，此有該局94年3 月21日
    調科壹字第320002624 號在卷可參；而扣案被告自承供其施
    用疑似甲基安非他命之晶體1 包（含袋重0.55公克），經基
    隆市警察局第四分局以聯勤204 廠製造之煙毒檢驗包試劑檢
    驗結果，呈甲基安非他命反應，亦有該分局毒品初步鑑驗報
    告單及檢驗照片1 張在卷可稽，應係第二級毒品甲基安非他
    命無訛，堪認被告上開自白與事實相符，應係真實。另按人
    體施用甲基安非他命後，其主要代謝物中，未改變型態之甲
    基安非他命占施用劑量達百分之43，安非他命則約為百分之
    5 ；人體若係施用安非他命後，主要代謝物中則有未改變型
    態之安非他命，但無甲基安非他命，此經法務部調查局以93
    年5月4 日調科壹字第09362413980號函釋明在案，足見人體
    若施用安非他命，其尿液代謝物不可能出現甲基安非他命，
    惟人體若施用甲基安非他命，其尿液代謝物除主要有甲基安
    非他命外，亦可能有少量之安非他命。是就本件被告為警查
    獲時採集尿液送驗結果，除呈現甲基安非他命之陽性反應外
    ，尚有安非他命，依上開函示，被告自不可能係施用安非他
    命，而應係施用甲基安非他命，公訴意旨認被告係施用安非
    他命，容有誤解，附此敘明。再者，被告前於88年間因初犯
    施用毒品案件，經本院以88年度毒聲字第2457號裁定送觀察
    、勒戒後，因認無繼續施用毒品之傾向，於89年2月3日出勒
    戒所，並由臺灣基隆地方法院檢察署檢察官於89年3月3日以
    88年度偵字第6864號、89年度毒偵字第677 號、89年度毒偵
    緝字第95號為不起訴處分確定。復因施用毒品案件，經本院
    以90年度毒聲字第868 號裁定送觀察、勒戒後，因認有繼續
    施用毒品之傾向，經臺灣士林地方法院以90年度毒聲字第12
    47號裁定令入戒治所施以強制戒治，於90年10月23日入戒治
    所，復經臺灣士林地方法院以91年度毒聲字第196 號裁定停
    止戒治，於91年4月2日出戒治所，迄91年9 月14日強制戒治
    期滿，上開施用毒品犯行，經臺灣士林地方法院於90年11月
    22日以90年度訴字第446號判處有期徒刑1 年、6月，應執行
    有期徒刑1年3月，並經臺灣高等法院於91年2月8日以91年度
    上訴字第198 號駁回上訴確定等情，此有臺灣高等法院被告
    前案紀錄表、前開不起訴處分、判決書各1 份在卷可稽，是
    以，被告於上開經觀察、勒戒執行完畢釋放後5 年內，再犯
    毒品危害防制條例第10條第2 項之施用第二級毒品犯行，洵
    堪認定，本案事證明確，應依法論科。
四、論罪科刑
(一)、查海洛因及甲基安非他命分別係毒品危害防制條例第2條第2
    項第1款、第2款所定之第一級毒品、第二級毒品，被告予以
    施用，核其所為，係犯毒品危害防制條例第10條第1項、第2
    項之施用第一級毒品罪及施用第二級毒品罪。其持有第一級
    毒品海洛因及第二級毒品甲基安非他命係供施用，其持有第
    一級毒品、第二級毒品之低度行為分別為施用第一級毒品、
    第二級毒品之高度行為所吸收，不另論罪。被告所犯上開2
    罪，犯意各別，行為互殊，罪名不同，應予分論併罰。末查
    ，被告曾有如前所述之犯罪科刑及刑之執行情形，此有臺灣
    高等法院被告前案紀錄表在卷可稽，其於有期徒刑執行完畢
    後，5年以內，故意再犯本案有期徒刑以上之2罪，均為累犯
    ，各應依刑法第47條第1 項規定，加重其刑（按被告行為後
    ，刑法部分條文業於95年7月1日施行〈已於94年2月2日修正
    公布，下稱新刑法；修正前刑法下稱舊刑法〉，而新刑法第
    2 條乃係規範行為後法律變更所生新舊法比較適用之準據法
    ，故於95年7月1日新刑法修正施行後，如有涉及比較新舊法
    之問題，即應逕依新刑法即現行刑法第2條第1項規定，為「
    從舊從輕」之比較〈參見最高法院95年度第8 次刑事庭會議
    決議〉。其中關於第47條累犯之規定固有修正，新刑法第47
    條排除「過失再犯有期徒刑以上之罪」之適用，雖屬科刑規
    範之變更，惟本案被告係「故意再犯有期徒刑以上之罪」，
    上開修正與本案無涉，故無庸比較有無較有利被告，自不生
    新舊法比較之問題，應逕適用現行規定，最高法院95年度台
    上字第5589號、7241號判決、臺灣高等法院暨所屬法院95年
    法律座談會刑事類提案第8號決議參照）。
(二)、爰審酌被告前因施用毒品經觀察、勒戒、強制戒治、判刑、
    徒刑執行完畢後，猶不知戒惕，復再施用第一級、第二級毒
    品，無視於毒品對於自身健康之戕害及國家對於杜絕毒品犯
    罪之禁令，顯無戒斷之決心，然念及其前開犯罪係戕害自身
    ，尚未害及他人，且犯罪後復坦承犯行，態度尚可等一切情
    狀，就其所犯上開2 罪分別量處如主文所示之刑（至刑法第
    57條之規定雖有修正，然該條文為法院就刑之裁量審認標準
    見解之明文化，非屬法律之變更，此亦有最高法院95年度第
    8 次刑事庭會議決議六、可資參照，自無修須為正、前後之
    比較，亦即無刑法第2條第1項規定之適用，應逕依現行刑法
    第57條之規定量處）。又按被告行為時之舊刑法第51條規定
    ：「數罪併罰，分別宣告其罪之刑，依左列各款定其應執行
    者：」其中第5 款規定：「宣告多數有期徒刑者，於各刑中
    之最長期以上，各刑合併之刑期以下，定其刑期。但不得逾
    20年。」；而新刑法第51條第5 款規定：「宣告多數有期徒
    刑者，於各刑中之最長期以上，各刑合併之刑期以下，定其
    刑期。但不得逾30年。」。故就合併定執行刑比較修正前後
    結果，以行為時之法律，較有利於被告。另本件被告犯罪後
    ，中華民國九十六年罪犯減刑條例業已制定，經總統於96年
    7月4日公布，同年月16日生效施行，按中華民國96年罪犯減
    刑條例第5條規定：「本條例施行前，經通緝而未於中華民
    國96年12月31日以前自動歸案接受偵查、審判或執行者，不
    得依本條例減刑。」係指於該條例施行前經通緝，而未於所
    定限期內自動歸案者，不得依該條例減刑，如係於該條例施
    行前經通緝，並於該條例施行前經緝獲到案者，應不受該條
    規定不得減刑之限制（最高法院81年度台非字第12號判決意
    旨參照）。本件被告雖經通緝到案接受審判，但係於中華民
    國96年罪犯減刑條例施行前即已緝獲到案，依前揭說明，並
    無同條例第5條之適用；又本件被告犯罪時間，均係在96年4
    月24日以前，所犯施用第一級、第二級毒品等罪，核諸中華
    民國九十六年罪犯減刑條例第2條第1項、第3條等規定，悉
    合於減刑條件，爰依該條例第2條第1項第3款規定減其宣告
    刑2分之1，各減其上開宣告刑為有期徒刑7月、4月，並就被
    告上開減刑後之徒刑，依舊刑法第51條第5款之規定定其應
    執行之刑，以資儆懲。
(三)、另扣案之第一級毒品海洛因2包（合計淨重0.15 公克，包裝
    重0.53公克）及甲基安非他命1 包（含袋重0.55公克），因
    包裝與其上極微量之毒品均已合而為一，無從析離，應整體
    視為第一級毒品海洛因及第二級毒品甲基安非他命，併依毒
    品危害防制條例第18條第1項前段之規定，宣告沒收銷燬（
    上開海洛因於鑑定機關鑑定時，無論以何種方式刮取分離毒
    品秤重，其包裝袋均仍會有極微量海洛因殘留，業經法務部
    調查局於93年3月19日即以調科壹字第09300113060號函覆臺
    灣高雄地方法院）。
據上論斷，應依刑事訴訟法第273 條之1第1項、第299條第1項前
段，毒品危害防制條例第10條第1 項、第2項、第18條第1項前段
，刑法第11條、第2條第1項前段、第47條第1 項、舊刑法第51條
第5款，中華民國九十六年罪犯減刑條例第2條第1項第3款、第7
條，判決如主文。
本案經檢察官甲○○到庭執行職務。
中　　華　　民　　國　　96　　年　　7 　　月　　31　　日
                  刑事第一庭  法  官  許心
以上正本證明與原本無異。
如不服本判決應於收受本判決後10日內向本院提出上訴書狀，其
未敘述上訴理由者，並得於提起上訴後10日內向本院補提理由書
狀（均須按他造當事人之人數附繕本。）「切勿逕送上級法院」
。
中　　華　　民　　國　　96　　年　　7 　　月　　31　　日
                              書記官  邱李和
附錄：本案論罪科刑法條全文
毒品危害防制條例第10條
施用第一級毒品者，處6 月以上5 年以下有期徒刑。
施用第二級毒品者，處3 年以下有期徒刑。
